臺灣宜蘭地方法院交通事件裁定　　　　　96年度交聲字第70號
移送　機關　交通部公路總局臺北區監理所宜蘭監理站
異　議　人　乙○○
上列受處分人因違反道路交通管理處罰條例案件，對於交通部公
路總局臺北區監理所宜蘭監理站於民國96年3月21日所為之宜監
字第裁43-C00000000號裁決處分，聲明異議，本院裁定如下：
    主  文
異議駁回。
    理  由
一、原處分機關係以：異議人即受處分人乙○○於民國96年1月1
    5日19時22分，駕駛車牌號碼GS-599號營業貨運曳引車，行
    經臺二線106公里處，因所載貨物滲漏，經臺北縣政府警察
    局瑞芳分局警員製單舉發。嗣經原處分機關依道路交通管理
    處罰條例第30條第1項第2款、第63條第1項第2款規定，裁處
    新臺幣（下同）3,000元罰鍰，並記違規點數2點。
二、聲明異議意旨略以：異議人於取締當時所載運貨物為砂石，
    覆蓋緊密，並未有滲漏砂石情形，因當天異議人所駕駛之砂
    石車在行駛路徑遭逢下雨，始造成部分雨水從車體流落地面
    ，為此聲明異議，請求撤銷原處分等語。
三、按汽車裝載時，有所載貨物滲漏、飛散或氣味惡臭者，處汽
    車駕駛人3,000元以上9,000元以下罰鍰，並責令改正或禁止
    通行，道路交通管理處罰條例第30條第1項第2款定有明文。
    又汽車駕駛人有第30條第1項第2款之情形，除依原條款處罰
    鍰外，並記違規點數2點，同條例第63條第1項第2款亦有明
    定。而該條例第30條第1項第2款係對「所載貨物滲漏、飛散
    或氣味惡臭者」之處罰，其立法之主要意旨係在防止所裝載
    之貨物滲漏、掉落、飛散或臭氣外洩致生危害交通安全或污
    染道路環境之行為，故砂石車載運砂石所滴之水，如有危害
    交通安全之虞，則應有前開條例處罰之適用，交通部91年3
    月25日交路字第0910024929號函釋可資參照。
四、經查：
（一）證人丙○○即臺北縣警察局瑞芳分局警員於本院訊問時證
      述：「我從事取締交通違規案件迄今12年多。一般取締貨
      車滲漏標準是看車子滲漏情況，滲漏包含漏水、砂石、泥
      土、石頭掉落、黏土、廢土、異物、廢棄物等。依據道路
      交通管理處罰條例第30條第1項第2款規定，車子應是緊密
      覆蓋，不能讓雨水、水滴造成所載運物品含水漏出車斗外
      ，污染路面，因會影響後面駕駛人行車安全性，因為漏水
      ，水會往外噴，會影響後面駕駛人視線。若車子遇到下雨
      時，應覆蓋塑膠帆布，才不會滲水進去，或裝置污水桶，
      讓污水不會排放到路面上，所以滲漏包括漏水。本件違規
      案件是我舉發，本件違規人駕駛車輛當時運載砂石，當時
      異議人是用類似漁網的網子覆蓋，異議人當時應該選擇帆
      布不透水，異議人車輛滲漏的是砂石的污水。當時我們是
      跟在違規人後面，看到異議人車輛滲漏嚴重所以取締，異
      議人車輛沿路一直滲漏污水，異議人運載的砂石本身含水
      ，異議人並沒有等到該砂石乾了才運載，與天氣無關，取
      締當天沒有下雨，依照片所示，路面是乾的，車輛車斗的
      車身及曳引車車頭也是乾的，只有車輛後方的車斗是濕的
      ，表示有滴水。車輛載運砂石出場應該保持砂石乾燥。因
      每個路段天氣狀況不同，所以駕駛人應該自行判斷是否加
      蓋不透水帆布，畢竟駕駛人是職業駕駛人。當時我們有拍
      照舉證舉發，因為污水確實從異議人車輛滲漏出來。」等
      語（見本院卷第20頁至第22頁、第25頁）。證人甲○○即
      臺北縣警察局瑞芳分局警員於本院訊問時證述：「我從事
      交通取締迄今有16年。道路交通管理處罰條例第30條並無
      規定下雨天或非下雨天，依該規定若有滲漏污水的話，均
      應舉發。本件我沒有參與取締。依照片所示，以我一般取
      締交通違規經驗，本件曳引車滲漏污水情況嚴重，因照片
      所示看不出該路段有下雨，車輛後面污水滲漏嚴重，已經
      污染到路面，且臺二縣有很多大型砂石車行走，若每輛車
      都滲漏污水，會影響其他車輛行車安全。一般砂石從砂石
      場運載出來，應該裝置收集桶，就算沒有裝置收集桶，也
      應該等砂石乾燥後再裝載載運出來，行駛於道路上。從照
      片顯示，依我的經驗，這應該是砂石尚未乾燥即裝載至車
      斗而留下的污水。」等語（見本院卷22頁至第25頁）。而
      依現場採證照片，顯示車牌號碼GS-599號營業貨運曳引車
      頭及車廂兩側均係乾燥，取締路面乾燥未下雨，該車並無
      淋過雨之跡象，且該車所載貨物尚沿路嚴重滲漏污水，除
      污染道路環境外，顯有危害交通安全之虞，此有照片7幀
      在卷可參（見本院卷第11頁至第12頁、第29頁）。則依上
      開法條規定及交通部函釋，異議人於96年1月15日19時22
      分，駕駛車牌號碼GS-599號營業貨運曳引車，行經臺二線
      106公里處，所載貨物滲漏之違規事實，事證明確。異議
      人仍以前詞辯稱：滲漏的是雨水等語，顯不足採。
（二）綜上所述，本件異議人既然有上開違規之事實，原處分機
      關據以援引道路交通管理處罰條例第30條第1項第2款、第
      63條第1項第2款規定，裁處罰鍰3,000元，並記違規點數2
      點，於法並無不當，本件異議為無理由，應予駁回。
五、據上論斷，應依道路交通管理處罰條例第87條第2項、道路
    交通案件處理辦法第19條，裁定如主文。
中　　華　　民　　國　　96　　年　　4 　　月　　30　　日
                         臺灣宜蘭地方法院交通法庭
                                 法  官　蘇錦秀
以上正本證明與原本無異。
如不服本裁定，應於裁定送達後5日內向本院提出抗告狀。（需
附繕本）
                                 書記官　葉瑩庭
中　　華　　民　　國　　96　　年　　5 　　月　　3 　　日
